臺灣板橋地方法院刑事判決　　　　　　　96年度訴字第3211號
公　訴　人　臺灣板橋地方法院檢察署檢察官
被　　　告　乙○○
選任辯護人　陳佳瑤律師
上列被告因違反毒品危害防制條例案件，經檢察官提起公訴（96
年度偵字第16449 、16747 號）及移送併案（96年度偵字第2462
1 號），本院判決如下：
    主  文
乙○○共同製造第三級毒品，處有期徒刑貳年捌月。
扣案如附表所示之物均沒收。
    事  實
一、乙○○（綽號「小黑」）、甲○○（業經本院通緝）與真實
    姓名年籍不詳之綽號「阿豪」之成年男子均明知對－甲氧基
    甲基安非他命（Pa ra-methoxymetham phetamine 、PMMA，
    下稱PMMA）係毒品危害防制條例所列管之第三級毒品，不得
    非法製造，竟共同基於製造第三級毒品PMMA之犯意聯絡，於
    民國96年4 月1 日，先推由甲○○以其名義向不知情之屋主
    魏燦輝承租坐落臺北縣中和市○○路○ 段175 巷10號13樓之
    1 房屋，作為製造、打錠分裝第三級毒品PMMA之工廠，甲○
    ○並以其所有如附表編號27所示之行動電話2 支，用以聯繫
    製造第三級毒品PMMA之事宜，再由乙○○、甲○○依綽號「
    阿豪」之成年男子之指示購買如附表編號1 至26、28至30所
    示之製造工具及原料，隨即於96年4 月7 、8 日，將所購得
    之上開製造工具及原料，搬運至前揭甲○○所承租之房屋內
    ，並自96年5 月初某日起至96年7 月11日止，推由乙○○在
    該處負責製造、打錠分裝第三級毒品PMMA，合計製造完成第
    三級毒品PMMA藥錠約1,000 顆。嗣於96年7 月11日23時5 分
    許，在臺北縣新店市○○街37巷14號6 樓，為調查局人員循
    線查獲甲○○，並經甲○○帶同前往前揭其所承租之前開房
    屋，扣得如附表所示之物，再循線通知乙○○於同年月18日
    9 時10分許到案說明，始悉上情。
二、案經法務部調查局臺北縣調查站移送臺灣板橋地方法院檢察
    署檢察官偵查起訴及移送併辦。
    理  由
壹、證據能力方面：
    本案公訴人所引用之卷證資料（包含人證、文書證據及物證
    ），並無證據證明係公務員違背法定程序所取得，又被告以
    外之人於審判外之陳述，經核並無非出於自由意願而為陳述
    或遭違法取證及顯有不可信之情況，再卷內之文書證據，亦
    無刑事訴訟法第159 條之4 之顯有不可信之情況與不得作為
    證據之情形，且被告乙○○及其辯護人於本院審理時當庭表
    示不爭執證據能力（見本院96年11月6 日審判筆錄第5 頁）
    ，依刑事訴訟法第159 條至159 條之5 之規定，均有證據能
    力，合先敘明。
貳、實體方面：
一、上揭被告如何與甲○○、綽號「阿豪」之成年男子共同製造
    第三級毒品之犯罪事實，業據被告於本院審理時坦承不諱（
    見本院96年11月6 日審判筆錄第4 、9 頁），復經證人即同
    案被告甲○○於警詢、偵查中供證明確（見96年度偵字第16
    449 號偵查卷〈下稱偵卷一〉第10至12、36至38頁），且有
    查獲照片40張（見偵卷一第25至31頁、96年度偵字第24621
    號偵查卷〈下稱偵卷三〉第15至28頁）、共犯甲○○承租前
    開房屋之房屋租賃契約1 件（見偵卷一第14頁反面至17頁）
    、被告出入前開房屋之監視器翻拍照片6 紙（見96年度偵字
    第16747 號偵查卷〈下稱偵卷二〉第46至51頁）附卷可稽，
    此外，並有被告、甲○○及綽號「阿豪」之成年男子所有而
    供製造第三級毒品PMMA所用之如附表編號1 至26、28至30所
    示之物、甲○○所有而供連繫製造第三級毒品PMMA之如附表
    編號27所示之行動電話2 支扣案可資佐證，而上開扣案之物
    ，經送請法務部調查局鑑定，認：「(一)扣押物編號13（即附
    表編號12），其中本局編號13A 紅色粉末1 包，經檢驗結果
    含第三級第22項毒品PMMA成分，粉末淨重6.57公克，空包裝
    重1.55公克。(二)扣押物編號16藍色粉末1 包，經檢驗結果含
    第三級第22項毒品PMMA成分，粉末淨重7.76公克，空包裝重
    3.12公克。(三)扣押物編號17綠色粉末1 包，經檢驗結果含第
    三級第22項毒品PMMA成分，粉末淨重9.34公克，空包裝重1.
    54公克。(四)扣押物編號1 打錠機1 台、編號3 電烤箱2 台、
    編號4-1 至4-5 不鏽鋼盤5 個（即附表編號4） 、編號5 毛
    刷4 支、編號7 殘渣袋1 只（即附表編號6） 、編號10密封
    盒1 個（即附表編號9） 、編號14小鋼鍋1 只、編號15不鏽
    鋼刮刀2 只、編號18不鏽鋼篩1 個、編號19濾網1 個、編號
    20塑膠刷組1 組、編號24不鏽鋼漏斗1 只、編號26塑膠漏斗
    1 個、編號29模子1 包、編號30電子秤1 個，經檢驗結果均
    有第三級毒品第22項毒品PMMA成分殘留。(五)扣押物編號8 粉
    末殘渣杯1 只（即附表編號7） ，經檢驗結果無法定毒品成
    分殘留。(六)扣押物編號9 白色粉末1 罐（即附表編號8） 、
    編號12白色粉末1 包（即附表編號11）、編號13（其中本局
    編號13B） 紅色粉末1 包、編號21白色粉末1 包、編號22白
    色粉末1 包、編號25橘色粉末1 包，經檢驗結果均無法定毒
    品成分，各扣押物淨重及包裝重詳如附件（均詳如附表所示
    ）。依前述檢驗結果及查扣之證物綜合研判，上述扣押物品
    符合第三級第22項毒品PMMA地下工廠打錠及烘乾之製程所需
    」等情，有該局96年9 月4 日調科壹字第096003 42690號鑑
    定書1 件附卷可稽（見偵卷三第9 至14頁），足認被告前開
    不利於己之自白與事實相符。本案事證明確，被告犯行洵堪
    認定，應依法論科。
二、論罪科刑：
  (一)查對－甲氧基甲基安非他命（Para-methoxymetham phetami
    ne、PMMA）係毒品危害防制條例第2 條第2 項第3 款所規定
    之第三級毒品。是核被告製造第三級毒品PMMA之行為，係犯
    同條例第4 條第第3 項之製造第三級毒品罪。
  (二)被告製造第三級毒品前後持有之低度行為，分別為其製造之
    高度行為所吸收，不另論罪。
  (三)被告與甲○○、綽號「阿豪」之成年男子間就上開犯行，有
    犯意聯絡及行為分擔，為共同正犯。
  (四)被告製造第三級毒品之犯行固值非難，惟其動機、目的僅係
    為獲得微利，其本身並未因前開製造行為而獲有重大利益，
    且被告並未參與任何販賣第三級毒品之行為，本案所查獲之
    第三級毒品原料亦非過鉅，與一般通常情形之製造第三級毒
    品係為求鉅額獲利或查獲之毒品多達數百、數千公克之情形
    有別，觀之被告之犯罪情節尚屬輕微，其因一時失慮致肇犯
    行，犯後又坦承犯行，深具悔意，而其所犯之製造第三級毒
    品罪之法定本刑為5 年以上有期徒刑，得併科新臺幣500 萬
    元以下罰金，與其犯罪情節相較，實屬情輕法重，客觀上足
    以引起一般同情，顯有堪資憫恕之處，本院認縱處以法定最
    低刑度猶嫌過重，爰依刑法第59條之規定，減輕其刑。
  (五)再檢察官移送併案部分（臺灣板橋地方法院檢察署96年度偵
    字第24621 號），與起訴部分為完全同一之事實，本在本院
    審究之範圍，併此指明。
  (六)爰審酌被告犯罪之動機係因一時貪念、製造第三級毒品對社
    會秩序所生危害程度及犯罪後坦承犯行，已知悔悟等一切情
    狀，量處如主文所示之刑，以資懲儆。
四、沒收部分：
  (一)按依毒品危害防制條例第18條第1 項前段之規定，應予沒收
    銷燬之毒品，以經查獲之第一、二級毒品為限。又毒品依其
    成癮性、濫用性及對社會危害性，共分為四級，上開條例並
    就製造、運輸、販賣、意圖販賣而持有、以非法方法使人施
    用、引誘他人施用及轉讓不同品項之毒品等行為，分別定其
    處罰。至施用或持有第三、四級毒品，因其可罰性較低，故
    未設處罰之規定，僅就施用及持有第一、二級毒品科以刑罰
    。然鑑於第三、四級毒品均係管制藥品，特於同條例第11條
    之1 明定無正當理由，不得擅自持有；第18條第1 項後段復
    規定查獲之第三、四級毒品，無正當理由而擅自持有者，沒
    入銷燬之。從而，依同條例第18條第1 項後段應沒入銷燬之
    毒品，專指查獲施用或持有之第三、四級毒品而言；倘係查
    獲製造、運輸、販賣、意圖販賣而持有、以非法方法使人施
    用、引誘他人施用或轉讓第三、四級毒品，既屬同條例相關
    法條明文規定處罰之犯罪行為，即非該條項應依行政程序沒
    入銷燬之範圍。又同條例第19條第1 項所定「供犯罪所用或
    因犯罪所得之物」，係指犯第4 條至第9 條、第12條、第13
    條或第14條第1 項、第2 項之罪所用或所得之物，不包括毒
    品本身在內，是尚不得援用此項規定為第三、四級毒品之沒
    收依據。再同條例對於查獲之製造、運輸、販賣、意圖販賣
    而持有、以非法方法使人施用、引誘他人施用及轉讓第三、
    四級毒品之沒收，並無特別規定，如其行為已構成犯罪，則
    該毒品即屬不受法律保護之違禁物，應回歸刑法之適用，依
    刑法第38條第1 項第款之規定沒收之，始為適法（最高法院
    96年度臺上字第89號判決要旨參照）。扣案如附表編號12、
    16、17所示之PMMA粉末及如附表編號1 、3 至6 、9 、14、
    15、18至20、24、26、29、30所示之物上所殘留之PMMA成分
    ，均係查獲之第三級毒品，揆諸前揭說明，該毒品既均屬構
    成犯罪行為標的之違禁物，併依刑法第38條第1 項第1 款之
    規定，宣告沒收。
  (二)扣案如附表編號1 至11、13至15、18至30所示之物，均係被
    告、甲○○及綽號「阿豪」所有而供本案犯罪所用之物，業
    據被告供明在卷，併依毒品危害防制條例第19條第1 項之規
    定，宣告沒收。
五、至同案被告甲○○部分，待通緝到案後，再行審結，末此敘
    明。
據上論斷，應依刑事訴訟法第299 條第1 項前段，毒品危害防制
條例第4 條第3 項、第19條第1 項，刑法第11條前段、第28條、
第59條、第38條第1 項第1 款，判決如主文。
本案經檢察官王家春到庭執行職務。
中　　華　　民　　國　　96　　年　　11　　月　　20　　日
                  刑事第十九庭  審判長法　官  許必奇
                                      法  官  曾正耀
                                      法  官  鄧雅心
以上正本證明與原本無異。
如不服本判決應於送達後10日內向本院提出上訴狀。
                                      書記官　黃頌棻
中　　華　　民　　國　　96　　年　　11　　月　　20　　日
附錄本案論罪科刑法條
毒品危害防制條例第四條
製造、運輸、販賣第一級毒品者，處死刑或無期徒刑；處無期徒
刑者，得併科新臺幣一千萬元以下罰金。
製造、運輸、販賣第二級毒品者，處無期徒刑或七年以上有期徒
刑，得併科新臺幣七百萬元以下罰金。
製造、運輸、販賣第三級毒品者，處五年以上有期徒刑，得併科
新臺幣五百萬元以下罰金。
製造、運輸、販賣第四級毒品者，處三年以上十年以下有期徒刑
，得併科新臺幣三百萬元以下罰金。
製造、運輸、販賣專供製造或施用毒品之器具者，處一年以上七
年以下有期徒刑，得併科新臺幣一百萬元以下罰金。
前五項之未遂犯罰之。
附表：
┌──┬──────────┬───────┬──────────────┐
│編號│  物  品  名  稱    │  數    量    │  備    註                  │
├──┼──────────┼───────┼──────────────┤
│ 1. │打錠機              │1 台          │被告、甲○○、阿豪所有而供製│
│    │                    │              │造第三級毒品PMMA所用之物，經│
│    │                    │              │鑑定其上第三級毒品PMMA殘留（│
│    │                    │              │所含第三級毒品PMMA因量微無法│
│    │                    │              │析離秤重）。                │
├──┼──────────┼───────┼──────────────┤
│ 2. │隔音泡棉            │1 捲          │被告、甲○○、阿豪所有而供製│
│    │                    │              │造第三級毒品PMMA所用之物。  │
├──┼──────────┼───────┼──────────────┤
│ 3. │電烤箱              │2 台          │被告、甲○○、阿豪所有而供製│
│    │                    │              │造第三級毒品PMMA所用之物，經│
│    │                    │              │鑑定其上第三級毒品PMMA殘留（│
│    │                    │              │所含第三級毒品PMMA因量微無法│
│    │                    │              │析離秤重）。                │
├──┼──────────┼───────┼──────────────┤
│ 4. │不鏽鋼盤            │5 個          │同  上                      │
├──┼──────────┼───────┼──────────────┤
│ 5. │毛刷                │4 支          │同  上                      │
├──┼──────────┼───────┼──────────────┤
│ 6. │第三級毒品PMMA殘渣袋│1 只          │同  上                      │
├──┼──────────┼───────┼──────────────┤
│ 7. │杯子                │1 只          │被告、甲○○、阿豪所有而供製│
│    │                    │              │造第三級毒品PMMA所用之物。  │
├──┼──────────┼───────┼──────────────┤
│ 8. │白色粉末            │1包（淨重374.4│同  上                      │
│    │                    │公克）        │                            │
├──┼──────────┼───────┼──────────────┤
│ 9. │密封盒              │1 只          │被告、甲○○、阿豪所有而供製│
│    │                    │              │造第三級毒品PMMA所用之物，經│
│    │                    │              │鑑定其上第三級毒品PMMA殘留（│
│    │                    │              │所含第三級毒品PMMA因量微無法│
│    │                    │              │析離秤重）。                │
├──┼──────────┼───────┼──────────────┤
│ 10.│雙面膠帶            │2 綑          │被告、甲○○、阿豪所有而供製│
│    │                    │              │造第三級毒品PMMA所用之物。  │
├──┼──────────┼───────┼──────────────┤
│ 11.│白色粉末            │1 包（淨重22.4│同  上                      │
│    │                    │公克）        │                            │
├──┼──────────┼───────┼──────────────┤
│ 12.│PMMA紅色粉末        │1 包（淨重6.57│第三級毒品                  │
│    │                    │公克）        │                            │
├──┼──────────┼───────┼──────────────┤
│ 13.│紅色粉末            │1 包（淨重41.5│被告、甲○○、阿豪所有而供製│
│    │                    │7 公克）      │造第三級毒品PMMA所用之物。  │
├──┼──────────┼───────┼──────────────┤
│ 14.│小鋼鍋              │1 只          │被告、甲○○、阿豪所有而供製│
│    │                    │              │造第三級毒品PMMA所用之物，經│
│    │                    │              │鑑定其上第三級毒品PMMA殘留（│
│    │                    │              │所含第三級毒品PMMA因量微無法│
│    │                    │              │析離秤重）。                │
├──┼──────────┼───────┼──────────────┤
│ 15.│不鏽鋼刮刀          │2 只          │被告、甲○○、阿豪所有而供製│
│    │                    │              │造第三級毒品PMMA所用之物，經│
│    │                    │              │鑑定其上第三級毒品PMMA殘留（│
│    │                    │              │所含第三級毒品PMMA因量微無法│
│    │                    │              │析離秤重）。                │
├──┼──────────┼───────┼──────────────┤
│ 16.│PMMA藍色粉末        │1 包（淨重7.76│第三級毒品                  │
│    │                    │公克）        │                            │
├──┼──────────┼───────┼──────────────┤
│ 17.│PMMA綠色粉末        │1 包（淨重9.34│第三級毒品                  │
│    │                    │公克）        │                            │
├──┼──────────┼───────┼──────────────┤
│ 18.│不鏽鋼篩            │1 個          │被告、甲○○、阿豪所有而供製│
│    │                    │              │造第三級毒品PMMA所用之物，經│
│    │                    │              │鑑定其上第三級毒品PMMA殘留（│
│    │                    │              │所含第三級毒品PMMA因量微無法│
│    │                    │              │析離秤重）。                │
├──┼──────────┼───────┼──────────────┤
│ 19.│濾網                │1 個          │同  上                      │
├──┼──────────┼───────┼──────────────┤
│ 20.│塑膠刷組            │1 組          │同  上                      │
├──┼──────────┼───────┼──────────────┤
│ 21.│香草粉罐（內含白色粉│1 包（淨重834.│被告、甲○○、阿豪所有而供製│
│    │末）                │6 公克）      │造第三級毒品PMMA所用之物。  │
├──┼──────────┼───────┼──────────────┤
│ 22.│白色粉末            │1 包（淨重318.│同  上                      │
│    │                    │2 公克）      │                            │
├──┼──────────┼───────┼──────────────┤
│ 23.│酒精                │1 罐          │同  上                      │
├──┼──────────┼───────┼──────────────┤
│ 24.│不鏽鋼漏斗          │1 只          │被告、甲○○、阿豪所有而供製│
│    │                    │              │造第三級毒品PMMA所用之物，經│
│    │                    │              │鑑定其上第三級毒品PMMA殘留（│
│    │                    │              │所含第三級毒品PMMA因量微無法│
│    │                    │              │析離秤重）。                │
├──┼──────────┼───────┼──────────────┤
│ 25.│橘色粉末            │1 包（淨重37.4│被告、甲○○、阿豪所有而供製│
│    │                    │1 公克）      │造第三級毒品PMMA所用之物。  │
├──┼──────────┼───────┼──────────────┤
│ 26.│塑膠漏斗            │1 個          │被告、甲○○、阿豪所有而供製│
│    │                    │              │造第三級毒品PMMA所用之物，經│
│    │                    │              │鑑定其上第三級毒品PMMA殘留（│
│    │                    │              │所含第三級毒品PMMA因量微無法│
│    │                    │              │析離秤重）。                │
├──┼──────────┼───────┼──────────────┤
│ 27.│行動電話            │2 支          │甲○○所有而供連繫製造第三級│
│    │                    │              │毒品PMMA所用之物。          │
├──┼──────────┼───────┼──────────────┤
│ 28.│牛油                │1 罐          │被告、甲○○、阿豪所有而供製│
│    │                    │              │造第三級毒品PMMA所用之物。  │
├──┼──────────┼───────┼──────────────┤
│ 29.│模子                │1 包（共7 支）│被告、甲○○、阿豪所有而供製│
│    │                    │              │造第三級毒品PMMA所用之物，經│
│    │                    │              │鑑定其上第三級毒品PMMA殘留（│
│    │                    │              │所含第三級毒品PMMA因量微無法│
│    │                    │              │析離秤重）。                │
├──┼──────────┼───────┼──────────────┤
│ 30.│電子秤              │1 個          │同  上                      │
└──┴──────────┴───────┴──────────────┘
